【裁判字號】    96,財管,82
【裁判日期】    970125
【裁判案由】    選任遺產管理人
【裁判全文】
臺灣桃園地方法院民事裁定              96年度財管字第82號
聲  請  人  財政部台灣省北區國稅局
法定代理人  甲○○
被繼承人    乙○○亡）  生前.
關  係  人  陳文正律師
上列聲請人聲請選任被繼承人乙○○之遺產管理人事件，本院裁
定如下：
    主    文
選任陳文正律師為被繼承人乙○○之遺產管理人。
准對被繼承人乙○○之大陸地區以外之繼承人為承認繼承之公示
催告。
陳文正律師應於收受本裁定之日起貳拾日內，將本裁定登載於公
報、新聞紙或其他相類之傳播工具。
如有被繼承人之大陸地區以外之繼承人，應自本公示催告最後登
載公報、新聞紙或其他相類之傳播工具之日起壹年內向本院陳報
承認繼承，如不於公示期限內申報承認繼承時，被繼承人之遺產
於大陸地區之繼承人依法繼承、清償債權並交付遺贈物後有賸餘
者歸屬國庫。
聲請程序費用由被繼承人乙○○之遺產負擔。
    理    由
一、本件聲請意旨略以：被繼承人乙○○（男，民國○○年○ 月○
    日生，身分證統一編號：Ｚ000000000號，生前最後住所：桃
    園縣龜山鄉○○○路78巷9 弄43號3 樓）於95年9 月1 日死
    亡，茲因被繼承人之法定繼承人均依法拋棄繼承，且被繼承
    人之親屬未召集親屬會議選定遺產管理人，依被繼承人遺產
    稅課稅資料參考清單所列，尚遺有土地價值新台幣（下同）
    1,182,155 元、房屋900 元及投資10,940,688元，合計12,1
    23,743元，為免因無人繼承遺產及無遺產稅納稅義務人，致
    影響遺產管理及遺產稅之徵收，聲請人爰以利害關係人之身
    分，依非訟事件法第149 條第1 項之規定，請求鈞院對於被
    繼承人乙○○之遺產選任管理人，並提出戶籍謄本、遺產稅
    課稅參考清單及相關資料等為證。
二、按先順序繼承人均拋棄其繼承權時，由次順序之繼承人繼承
    ，其次順序繼承人有無不明或第四順序之繼承人均拋棄其繼
    承權者，準用關於無人承認繼承之規定，此為民法第1176條
    第6 項所定。又繼承開始時，繼承人有無不明，而無親屬會
    議，或親屬會議未於民法第1177條所定一個月內選定遺產管
    理人時，利害關係人得聲請法院選任遺產管理人，同法第11
    78條第2 項前段亦有明文，又民法第1177條所謂繼承開始時
    繼承人有無不明，係指戶籍簿上無可知之法定繼承人或雖有
    之而皆為繼承之拋棄而言（最高法院88年度台上字第3185號
    判決參照），先予敘明。
三、經查，聲請人前開主張，業據聲請人提出前揭書證，並據本
    院調取本院95年度繼字第1129號拋棄繼承事件（乙○○之繼
    承人均拋棄繼承）卷宗查核屬實；又被繼承人死亡迄今已逾
    民法第1177條所定1 個月期間，仍無親屬會議選任之遺產管
    理人向本院陳明或向聲請人為處理債務之表示，可認聲請人
    主張無親屬會議召集之事實為真。準此，堪認被繼承人所遺
    財產現確處於無人管領之狀態，是本件確有為被繼承人所遺
    財產指定遺產管理人之必要。按遺產管理人之設，旨在管理
    保存及清算遺產，以免遺產散失，是以遺產管理人具有相當
    之公益色彩；又選任遺產管理人，除慮及管理遺產之公平性
    外，須考慮其適切性，亦即可對其遺產、遺債之情形瞭解較
    深，復與遺債債權人無利害共同關係而得忠誠處理者，優先
    選任為宜。又查，經本院徵詢財政部國有財產局之意見，該
    局已覆函婉拒擔任遺產管理人之意，是本院另函詢桃園律師
    公會，經該公會推薦陳文正律師為被繼承人所遺財產之遺產
    管理人，而陳文正律師亦函覆表示願意擔任遺產管理人之情
    ，本院衡酌陳文正係執業律師，足堪勝任本件遺產管理人之
    職務，並可忠實執行搜索被繼承人之債權人、受遺贈人，清
    償債權或交付遺贈物等事務，是選任陳文正律師為被繼承人
    之遺產管理人，應屬適當，於法亦無不合，故本件聲請應予
    准許，並依法為公示催告。
四、依非訟事件法第157 條，裁定如主文。
中    華    民    國    97    年    1     月    25    日
                              家事法庭法  官  周玉
上列正本證明與原本無異
如對本裁定抗告須於裁定送達後10日內向本院提出抗告狀，並繳
納抗告裁判費新台幣1,000 元。
中    華    民    國    97    年    1     月    25    日
                                      書記官  張儷瓊


司法院資訊處製作；財團法人民間司法改革基金會備份。
